臺灣高等法院臺南分院刑事判決　　　　 九十一年度重上更(二)字第三六號　 Ｃ
　　　上　訴　人
　　　即　被　告　甲　○　○
　　　選任辯護人　嚴　庚　辰　律師
右上訴人即被告因違反麻醉藥品管理條例案件，不服臺灣嘉義地方法院八十六年度訴
字第二六六號中華民國八十六年六月十九日第一審判決（起訴案號：臺灣嘉義地方法
院檢察署八十六年度偵字第一七Ｏ四號），提起上訴，本院判決後，經最高法院發回
更審，本院判決如左：
      主      文
原判決關於非法販賣化學合成麻醉藥品暨定應執行刑部分撤銷。
林雅惠連續非法販賣化學合成麻醉藥品，處有期徒刑貳年捌月。
      事      實
一、林雅惠意圖營利，並基於販賣之概括犯意，先後於民國（下同）八十四年十一月
    間某日及八十五年五月一日，在嘉義縣水上鄉○○路一六Ｏ巷一號其所上班之芳
    登美容院前，先後二次非法販賣化學合成麻醉藥品安非他命予丙○○非法吸用，
    每次各一小包，每一小包販賣價格為新台幣（下同）一千元，嗣經警查獲丙○○
    後，丙○○供出其安非他命來源而循線破獲。
二、案經嘉義市警察局第一分局報請台灣嘉義地方法院檢察署檢察官偵查起訴。
      理      由
一、訊據上訴人即被告林雅惠（下稱被告）固於本院坦承伊有於警訊時自承販賣安非
    他命與丙○○，嗣又改口稱伊僅替乙○○將安非他命轉交予丙○○否認販賣安非
    他命，並辯稱：八十四年那次是伊自己要吃的；八十五年五月那次是乙○○將安
    非他命以衛生紙包著，未告知何物，僅叫伊轉交給丙○○，伊不知情云云。
二、惟查：
（一）案重初供，本件被告甫獲案之初，於八十六年二月二十日下午七時第一次警訊
      時，即已坦承販賣安非他命與丙○○一次，「（你於何時在何地將安非他命販
      賣給丙○○，共幾次？價錢如何？）我於八十五年五月一日在我上班處嘉義縣
      水上鄉○○路一六０巷一號前將安非他命賣給丙○○，共一次，價錢一千元。
      」「（你的安非他命於何時向何人購買？價錢多少？共幾次？）我於八十五年
      四月二十七日向綽號「小蘭」（按係乙○○）購買，祇向他購買一次，價錢是
      一千元。」「（綽號小蘭之人其真實姓名？特徵？如何連絡？）綽號小蘭之人
      其真實姓名我不知道，女生，年約二十歲，卷髮，身高約一六五公分，中等身
      材，如何與他連絡我不知道，他是我上班處的客人，是在我上班處所芳登髮廊
      向「小蘭」購買的。」（見警訊卷第一頁正、反面）。且證人即向被告購買安
      非他命之丙○○於警訊時甫獲案之初，亦已供明係向其高中的學妹即被告購買
      ，兩人間沒有仇恨。「（你與被告兩人如何聯絡交易買賣安非他命？）均是以
      電話000000000號他家電話及000000000號他上班之美容院
      電話聯絡購買安非他命或是我自己去他家中或他上班之嘉義縣水上鄉一家芳登
      美容院向他購買安非他命。那家芳登美容院我只知道在水上鄉電信局附近，正
      確地址我不清楚。」「（你向被告購買幾次安非他命？於何時、何地、數量、
      價錢？）我共向被告購買過兩次安非他命，均是購買一小包價值一千元、第一
      次購買是於八十四年十一月份在上開被告上班之芳登美容院外面，第二次購買
      是於八十五年五月一日，也是在被告上班之芳登美容院外面，第一次購買時他
      是將安非他命放在香煙盒內交給我，第二次是用衛生紙包著交給我。」「（你
      為何知道被告在販賣安非他命？怎知可向他購買？）我與被告曾一起吸食過好
      幾次安非他命，都是由他提供我吸食，我之所以知道可向他購買安非他命，是
      因我問他，而他告訴我可以販賣安非他命給我，我才知道可向他購買。」．．
      ．（見警訊卷第三頁背面、第四頁正面）。供述詳細，顯見被告確有販賣安非
      他命與證人丙○○無訛。
（二）且證人丙○○於檢察官偵查中亦直陳伊吸食之安非他命係向被告買的，於八十
      四年十一月間始向被告購買，八十五年五月一日是最後一次購買，共向被告買
      二次，地點是在芳登美容院外面，．．二次都是我去美容院找她，每次均買一
      千元．．等情（見偵查卷第八頁背面）。是證人丙○○於偵查中之供述與其在
      警訊之證述並無不同，均係稱確有向被告買受安非他命，所陳向被告買受之時
      間、地點、次數及代價，甚為明確，應屬可信。查被告與丙○○並無怨隙，衡
      情丙○○殊無攀誣被告之必要。而丙○○亦因非法吸用化學合成麻醉藥品罪，
      經原審判處有期徒刑四月，緩刑二年在案，此有本院被告全國前案紀錄表在卷
      可證。
（三）被告於警訊中雖曾供稱其係因將安非他命「轉讓」給丙○○，所以前來受訊問
      製作筆錄，並沒有「販賣」安非他命予丙○○，只是「轉讓」而已等語（見警
      卷第一頁、第二頁正面）。惟與上開證人丙○○之證述情節不符，無非畏罪避
      就之詞，不足採信。被告雖亦於偵查中堅稱係伊轉交給證人丙○○等情，惟就
      證人丙○○是否向「小蘭」購買安非他命？則回答稱：「不知道。」，另證人
      丙○○嗣亦對檢察官訊問購買安非他命的錢拿給誰之問題，默不回答（見偵查
      卷第十一頁），於原審調查時又供稱伊係去芳登美容院當面向乙○○買安非他
      命的，錢先給她，之後再跟被告找乙○○拿安非他命，並非向被告購買云云（
      見原審卷第三十九頁反面、第四十頁），惟被告既不知證人丙○○有無向「小
      蘭」購買安非他命，則其又如何替「小蘭」轉交安非他命予丙○○，所辯尚屬
      矛盾。而被告於偵查中既已一再爭執並無販賣安非他命之情事，則證人丙○○
      對於付款問題保持緘默乃至於原審否認向被告買受，要係對於被告有所顧忌，
      冀圖迴護被告使然。
（四）嗣被告雖於原審審理中提出由其與證人黃淑芬及劉昌明於八十六年四月十一日
      相偕至證人丙○○家中之錄音談話內容，證人丙○○曾表示係向乙○○購買安
      非他命，而非係向被告所買，有該錄音帶帶一捲及該錄音帶譯文一份附卷可稽
      （見原審卷證件存置袋及該卷第十四頁至第二十八頁），惟被告等與證人丙○
      ○既相識甚久，所問答之內容無非在強調被告僅係轉交安非他命之情節，類此
      事後預設立場所為之錄音，無非在迎合被告之辯解而已，自不足為被告有利之
      認定。
（五）至證人乙○○於原審及本院均否認有販賣安非他命予丙○○，陳稱：伊綽號叫
      「黑秋」，與被告同村，但不太認識，亦不認識丙○○，曾有去被告老闆那邊
      洗過頭，但沒有賣安非他命給丙○○，伊當時賣檳榔，亦無販賣安非他命與丙
      ○○，對被告上開錄音與丙○○之談話表示是他們亂說的，伊從來沒有賣過安
      非他命，亦未被起訴販賣安非他命等語（見原審卷第三九頁、第四十頁、見本
      院更二審卷九十一年七月二十三日訊問筆錄）在卷可稽。嗣經本院函請台灣嘉
      義地方法院檢察署查覆是否受理偵辦證人乙○○麻藥或毒品案件，經該署覆稱
      並無受理在案，有該署九十一年八月三十日嘉檢博執一字第一七七二三號覆函
      暨檢送證人刑案資料紀錄表可據。顯難認定乙○○有販賣安非他命。
（六）查安非他命物稀價昂，更為政府所嚴予取締之犯罪，苟乙○○於買賣過程中無
      利可圖，則其縱屬至愚，亦無甘冒被移送法辦之危險，平白從事販賣之理，是
      其所販入安非他命之價格必較其出售之價格低廉，而有從中賺取買賣差價牟利
      之營利意圖甚明。綜上所述，相互參證，故被告上開所辯，要屬事後卸責之詞
      ，不足採取。事證已臻明確，被告之犯行洵堪認定。
三、按安非他命藥物（包括甲基安非他命）業經行政院衛生署於民國七十九年十月九
    日以衛署藥字第九○四一四二號公告將之列入麻醉藥品管理條例第二條第四款所
    稱之「化學合成類麻醉藥品」管理，並自同年月十一日起生效，依該條例第十三
    條之規定，不得非法持有、販賣及吸用。被告非法販賣安非他命行為後，雖肅清
    煙毒條例於八十六年十月三十日，修正為毒品危害防制條例，將安非他命改列為
    該條例第二條所定之第二級毒品管理，不得施用、販賣，並於八十七年五月二十
    日公布，同月二十二日施行，其非法販賣者，同條例第四條第二項又有處罰規定
    ，其法定刑提高為無期徒刑或七年以上有期徒刑，得併科七百萬元以下罰金。比
    較結果，上開二條例有關販賣罪之法定刑，自以麻醉藥品管理條例所定之刑較為
    有利被告，應依刑法第二條第一項但書規定，仍依麻醉藥品管理條例處斷。核被
    告非法販賣安非他命之行為，係犯麻醉藥品管理條例第十三條之一第二項第一款
    之非法販賣化學合成麻醉藥品罪。又被告販賣前非法持有安非他命之低度行為已
    為其非法販賣之高度行為所吸收，不另論罪。又被告先後兩次非法販賣化學合成
    麻醉藥品犯行，時間緊接，犯罪構成要件相同，顯係基於概括犯意反覆而為，為
    連續犯，應依刑法第五十六之規定，論以一罪，並依法加重其刑。又本件被告所
    為販賣甚少獲利非鉅，其犯罪情狀，雖處以法定最低刑度仍嫌過苛，在客觀上尚
    足以憫恕（參照最高法院五十一年度台上字第八九九號），爰依刑法第五十九條
    之規定，酌減其刑，並先加後減。
四、原審認被告罪證明確，因予論罪科刑，固非無見。惟查（一）原判決未慮及被告
    販賣甚少獲利非鉅，在客觀上雖處以法定最低刑度仍嫌過苛，未予酌減輕其刑，
    自有不當。（二）如上所述肅清煙毒條例已於八十六年十月三十日，修正為毒品
    危害防制條例，將安非他命改列為該條例第二條所定之第二級毒品管理不得施用
    、販賣，並於八十七年五月二十日公布，同月二十二日施行。原審未及比較說明
    毒品危害防制條例與麻醉藥品管理條例之適用，亦有未洽。被告上訴意旨，猶執
    陳詞，否認犯罪，雖無理由，惟原判決既有可議，自應由本院將原判決關於被告
    非法販賣化學合成麻醉藥品暨所定執行刑部份撤銷改判。爰併審酌被告之素行（
    除本案外，並無其他不良品行）、犯罪動機、非法販賣安非他命次數、所造成之
    危害非大、所得甚小及犯罪後之態度等一切情狀，量處如主文所示之刑。
據上論斷，應依刑事訴訟法第三百六十九條第一項前段、第三百六十四條、第二百九
十九條第一項前段、麻醉藥品管理條例第十三條之一第二項第一款，刑法第十一條前
段、第二條第一項但書、第五十六條、第五十九條，判決如主文。
本案經檢察官曾銘芳到庭執行職務。
中    華    民    國      九十一      年      十      月      二十三    日
                                  臺灣高等法院臺南分院刑事第三庭
                                      審判長法官  黃    崑    宗
                                            法官  葉    居    正
                                            法官  莊    俊    華
右正本證明與原本無異。
如不服本判決，應於判決送達後十日內向本院提出上訴狀，其未敘述理由者並應於提
出上訴狀後十日內向本院補提理由書（應附繕本)。
                                      法院書記官  廖    明    娟
中    華    民    國      九十一      年      十      月      二十五    日
附錄法條：
麻醉藥品管理條例第十三條之一第二項：違反前條之規定，其屬於第二條第四款之麻
                                    醉藥品者，依左列規定處罰：
                            第一款：非法輸入、製造、運輸、販賣者，處五年以
                                    上有期徒刑，得併科五萬元以下罰金。
